【裁判字號】    97,訴,291
【裁判日期】    970227
【裁判案由】    偽造文書等
【裁判全文】
臺灣彰化地方法院刑事判決               97年度訴字第291號
公  訴  人  台灣彰化地方法院檢察署檢察官
被      告  乙○○
上列被告因偽造文書等案件，經檢察官提起公訴（96年度偵字第
9810號），本院依簡式審判程序判決如下：
    主  文
乙○○意圖為自己不法之所有，以詐術使人將本人之物交付，未
遂，處有期徒刑伍月，如附表所示之物均沒收；又行使偽造公文
書，足以生損害於公眾及他人，處有期徒刑壹年陸月。應執行有
期徒刑壹年拾月，如附表所示之物均沒收。
    事  實
一、乙○○與綽號「阿源」之陳旗得、綽號「阿全」之郭科呈（
    郭科呈、陳旗得另由台灣台南地方法院檢察署偵辦中）等共
    組詐欺集團，共同基於意圖為自己不法所有之詐欺取財及偽
    造、行使偽造公文書、特種文書之犯意聯絡，陳旗得先於民
    國96年10月25日8時許，在高雄市○○路與鼎中路附近之早
    餐店，將偽造之台灣台中地方法院檢察署監管科科員李羽德
    之證件及偽造之「台灣台中地方法院監管科印」印章交付予
    乙○○，嗣於同日某時由乙○○自行貼上開證件上之相片1
    張而偽造特種文書。另該集團中姓名年籍不詳已成年之某成
    員於同日9時50分許，佯稱為台灣台北地方法院檢察署檢察
    官「張介欽」，撥打電話予住於彰化縣溪州鄉○○路58巷6
    弄17號之甲○○，告知甲○○涉嫌洗錢防制法案件，要凍結
    甲○○之金融機構帳戶，如不想被凍結帳戶，需先提領新台
    幣（下同）50萬元交檢察官保管，並稱會派台灣台中地方法
    院檢察署法官至彰化縣溪州鄉取該款項云云，並告知甲○○
    至其住處附近之全家便利商店接收其所傳真之偽造蓋有「台
    灣台北地方法院檢察署印」公印文之「台灣台北地方法院檢
    察署強制性資產凍結執行書」、「台灣台北地方法院檢察署
    刑事傳票」（另蓋有「檢察官張介欽」、「書記官康敏郎」
    公印文各1枚）之偽造公文書，而與甲○○約定於彰化溪洲
    郵局前交付款項，甲○○因此陷於錯誤，依其指示至溪州郵
    局提領50萬元，嗣因察覺有異，向警方查詢，方知為詐騙電
    話，甲○○即與警方合作，回家等待電話，並將100元現金
    與報紙折疊混充為50萬元。嗣同日13時許，陳旗得撥打電話
    聯絡郭科呈，郭科呈即告知身旁之乙○○要到彰化縣溪州鄉
    ，乙○○遂與郭科呈自高鐵板橋站搭乘高鐵至高鐵台中站，
    乙○○並在高鐵台中站便利商店接收由陳旗得傳真之「法務
    部行政執行凍結管制執行命令」、「台中地方法院地檢署監
    管科」、「法務部行政執行假扣押處份命令」、「個人資料
    外洩授權止付申請書」等4張文件資料（下稱前開偽造文件
    ），且於前開偽造之「個人資料外洩授權止付申請書」上聲
    請人簽名欄偽造「李羽德」之署押，並將偽造之「台灣台中
    地方法院監管科印」公印蓋於「台中地方法院地檢署監管科
    」、「法務部行政執行假扣押處份命令」文件上而偽造署押
    、公印文及公文書，再與郭科呈搭乘計程車至彰化溪州郵局
    欲向甲○○取款，由乙○○一人下車，郭科呈則在計程車上
    等候，嗣甲○○出現，乙○○即向甲○○稱伊是檢察官派來
    取款，並出示前開偽造之監管科科員李羽德識別證，及交付
    前開偽造文件予甲○○持以行使，於乙○○取得甲○○所交
    付之款項時，警方當場予以逮捕，並扣得0000000000號行動
    電話1支及偽造之台中地檢署監管科李羽德識別證1張及前開
    偽造文件，另甲○○亦將其所收受之台灣台北地方法院檢察
    署強制性資產凍結執行書、台灣台北地方法院檢察署刑事傳
    票交由員警扣案。
二、案經彰化縣警察局北斗分局移送台灣彰化地方法院檢察署檢
    察官偵查起訴。
    理  由
一、本件被告乙○○所涉係死刑、無期徒刑、最輕本刑為3年以
    上有期徒刑或高等法院管轄第一審案件以外之罪，並於本院
    行準備程序時就被訴事實為有罪之陳述，本院合議庭依刑事
    訴訟法第273條之1第1項規定，裁定改由受命法官獨任行簡
    式審判程序，先予敘明。
二、上揭事實，業據被告乙○○於本院審理時坦承不諱，核與證
    人即被害人甲○○於警詢時證述情節相符，復有贓物認領保
    管單、查獲照片11紙、偽造之台灣台北地方法院檢察署強制
    性資產凍結執行書、台灣台北地方法院檢察署刑事傳票、法
    務部行政執行凍結管制執行命令、台中地方法院地檢署監管
    科文書、法務部行政執行假扣押處份命令、個人資料外洩授
    權止付申請書各1紙附卷可參，此外另有0000000000號行動
    電話1支、偽造之台中地檢署監管科識別證扣案可憑。本件
    事證明確，被告犯行洵堪認定。
三、核被告所為，係犯刑法第339條第3項、第1項之詐欺取財未
    遂罪、同法第216條、第211條行使偽造公文書、同法第216
    條、第212條行使偽造特種文書。被告已著手詐欺行為之實
    施，惟被害人未陷於錯誤而交付財物，其犯罪尚屬未遂，核
    其所為係犯詐欺取財未遂罪，得依刑法第25條第2項減輕之
    。被告與共犯陳旗得、郭科呈及詐欺集團姓名年籍不詳之成
    年人間，就前開犯行，有犯意聯絡及行為分擔，為共同正犯
    。被告與共犯間利用不知情之刻印業者，偽造「台灣台中地
    方法院監管科印」、「台灣台北地方法院檢察署印」、「檢
    察官張介欽」、「書記官康敏郎」之公印，為間接正犯。其
    偽造印章、印文、署押之行為為偽造公文書、特種文書之部
    分行為，偽造公文書、特種文書後持以行使，其偽造之低度
    行為應為行使之高度行為所吸收，均不另論罪。又其於密接
    之時間、地點偽造前開印文、署名，及行使前開偽造之公文
    書多次，各行為之獨立性極為薄弱，各應視為數個舉動之接
    續施行，合為包括之一行為予以評價，為接續犯。本件共犯
    傳真「台灣台北地方法院檢察署強制性資產凍結執行書」、
    「台灣台北地方法院檢察署刑事傳票」予甲○○及被告出示
    偽造之李羽德識別證、「法務部行政執行凍結管制執行命令
    」、「台中地方法院地檢署監管科」、「法務部行政執行假
    扣押處份命令」、「個人資料外洩授權止付申請書」予甲○
    ○，係一行為觸犯行使偽造公文書、行使特種文書罪，應依
    刑法第55條規定從一重之行使偽造公文書罪處斷。被告所犯
    行使偽造公文書、詐欺取財未遂罪間，犯意各別，行為互殊
    ，應予分論併罰。爰審酌被告雖無前科，惟加入詐欺集團，
    以冒充檢察機關方式詐騙被害人，破壞國家公權力形象及社
    會信賴感，對於其他共犯未能坦白供出，未見悔意等一切情
    狀，分別量處如主文所示之刑，暨定應執行之刑。偽造之台
    灣台北地方法院檢察署強制性資產凍結執行書、台灣台北地
    方法院檢察署刑事傳票、法務部行政執行凍結管制執行命令
    、台中地方法院地檢署監管科文書、法務部行政執行假扣押
    處份命令、個人資料外洩授權止付申請書各1紙及扣案之台
    中地檢署監管科識別證係供被告犯詐欺取財罪所用，均為被
    告及共犯所有，另扣案之0000000000號行動電話1支（不含
    SIM卡），係供被告與共犯聯繫所用，為被告所有，業據被
    告坦述在卷，均依刑法第38條第1項第2款沒收之，而台灣台
    北地方法院檢察署強制性資產凍結執行書、台灣台北地方法
    院檢察署刑事傳票、台中地方法院地檢署監管科文書、法務
    部行政執行假扣押處份命令個人資料外洩授權止付申請書上
    被告偽造之公印文及署押，已一併沒收，爰不再依刑法第
    219條沒收之。另偽造之「台灣台中地方法院監管科印」、
    「台灣台北地方法院檢察署印」、「檢察官張介欽」、「書
    記官康敏郎」公印各1枚，雖未扣案，然為被告及共犯所有
    且供犯罪所用之物，且無法證明業已滅失，依刑法第219條
    沒收之。
據上論斷，依刑事訴訟法第273條之1第1項、第299條第1項前段
，刑法第25條、第28條、第211條、第212條、第216條、第219條
、第339條第1項、第3項、第55條、第51條第5款、第38條第1項
第2款，刑法施行法第1條之1，判決如主文。
本案經檢察官蔡明達到庭執行職務
中    華    民    國     97    年    2    月    27    日
                  刑事第六庭    法      官  林欣苑
以上正本證明與原本無異。
如不服本判決，應於判決送達後10日內，向本院提出上訴書狀，
上訴書狀應「敘述具體上訴理由」，並按他造當事人之人數附繕
本。「切勿逕送上級法院」。
告訴人或被害人對於判決如有不服具備理由請求檢察官上訴者，
其上訴期間之計算係以檢察官收受判決正本之日期為準。
中    華    民    國    97    年    2     月    29    日
                                書  記  官  楊筱惠
附表1.
台灣台北地方法院檢察署強制性資產凍結執行書1紙。
2.台灣台北地方法院檢察署刑事傳票1紙。
3.法務部行政執行凍結管制執行命令1紙。
4.台中地方法院地檢署監管科文書1紙。
5.法務部行政執行假扣押處份命令1紙。
6.個人資料外洩授權止付申請書1紙。
7.台中地檢署監管科識別證1張。
8.0000000000號行動電話1支（不含SIM卡）。
9.「台灣台中地方法院監管科印」印章1枚。
10.「台灣台北地方法院檢察署印」印章1枚。
11.「檢察官張介欽」印章1枚。
12.「書記官康敏郎」印章1枚。
附錄本案論罪科刑法條全文：
中華民國刑法第211條
（偽造變造公文書罪）
偽造、變造公文書，足以生損害於公眾或他人者，處 1 年以上 7
年以下有期徒刑。
中華民國刑法第212條
（偽造變造特種文書罪）
偽造、變造護照、旅券、免許證、特許證及關於品行、能力服務
或其他相類之證書、介紹書，足以生損害於公眾或他人者，處1
年以下有期徒刑、拘役或3百元以下罰金。
中華民國刑法第216條
（行使偽造變造或登載不實之文書罪）
行使第 210 條至第 215 條之文書者，依偽造、變造文書或登載
不實事項或使登載不實事項之規定處斷。
中華民國刑法第219條
（沒收之特例）
偽造之印章、印文或署押，不問屬於犯人與否，沒收之。
中華民國刑法第339條
（普通詐欺罪）
意圖為自己或第三人不法之所有，以詐術使人將本人或第三人之
物交付者，處5年以下有期徒刑、拘役或科或併科1千元以下罰金
。
以前項方法得財產上不法之利益或使第三人得之者，亦同。
前二項之未遂犯罰之。


司法院資訊處製作；財團法人民間司法改革基金會備份。
